【裁判字號】    98,審救,264
【裁判日期】    990128
【裁判案由】    訴訟救助
【裁判全文】
臺灣臺北地方法院民事裁定             98年度審救字第264號
聲  請  人  乙○○
            甲○○
兼共    同
法定代理人  丙○○
上列聲請人因與相對人新安東京海上產物保險股份有限公司間請
求損害賠償事件，聲請訴訟救助，本院裁定如下：
    主  文
聲請駁回。
    理  由
一、本件聲請意旨略以：聲請人因家中經濟支柱意外過世，所經
    營之事業中斷，尚負債新臺幣（下同）8,000,000元，生活
    困難，實無資力支出訴訟費用，並依民事訴訟法第109條第3
    項規定，由第三人許克出具保證書以代釋明。又本件非顯
    無勝訴之望，爰依民事訴訟法第107條、第109條規定，聲請
    訴訟救助等語。
二、按當事人無資力支出訴訟費用者，法院應依聲請，以裁定准
    予訴訟救助。但顯無勝訴之望者，不在此限。民事訴訟法第
    107條第1項定有明文。又依同法第109條第2項、第3項、第
    284條之規定，當事人聲請訴訟救助，應提出能即時調查之
    證據以釋明之。前項釋明，得由受訴法院管轄區域內有資力
    之人，出具保證書代之。保證書內，應載明具保證書人於聲
    請訴訟救助人負擔訴訟費用時，代繳暫免之。又所謂「無資
    力」係指窘於生活，且缺乏經濟信用者而言（最高法院43
    年台抗字第152判例意旨參照）。申言之，若非取給於自己
    或共同生活親屬基本生活之費用不能支出訴訟費用，且無籌
    措款項以支出訴訟費用之信用技能，即難謂為無資力支出訴
    訟費用。
三、經查，本件聲請人與相對人間請求損害賠償事件，未據提出
    能即時調查之證據，以釋明其無資力支出訴訟費用之主張為
    真實。雖聲請人提出第三人許克所出具保證書以代釋明，
    惟第三人許克住所地係在台北縣鶯歌鎮大湖里宏德新村89
    號，非在本院管轄區域，即無足代民事訴訟法第109條第3項
    所定之釋明義務。而經本院依職權調閱聲請人等稅務電子閘
    門財產所得調件明細：
   （一）聲請人乙○○有坐落於台北縣新店市○○段917地號土
         地、門牌號碼為台北市○○區○○街146巷3號房屋及
         投資所得2,266,667元，財產總額為4,923,931元及利
         息所得1,026元。
   （二）聲請人甲○○有坐落於台北縣新店市○○段917地號土
         地、門牌號碼為台北市○○區○○街146巷3號房屋、
         投資所得2,266,666元，財產總額為4,923,930元及利
         息所得1,315元。
   （三）聲請人丙○○有坐落於台北縣新店市○○段917地號土
         地、門牌號碼為台北市○○區○○街146巷3號房屋、
         投資所得2,966,667元及2007年份2354CC之汽車乙部，
         財產總額為5,623,931元、薪資所得50,000元及利息所
         得1,631元。
    （四）是綜合上開情狀，足徵聲請人等並非毫無恆產而缺乏
          經濟信用，非不得以其既有財產及自身之經濟上信用
          籌措裁判費，聲請人既非無資力支出訴訟費用之人，
          則其聲請訴訟救助，即非有據，不應准許，應予駁回
         。
四、依法裁定如主文。
中    華    民    國    99    年    1     月    28    日
                  民事第六庭    法  官  吳定亞
以上正本係照原本作成。
如對本裁定抗告，須於裁定送達後10日內向本院提出抗告狀，並
繳納抗告費新臺幣1,000元。
中    華    民    國    99    年    1     月    28    日
                                書記官  張婕妤

司法院資訊處製作；財團法人民間司法改革基金會備份。
